臺灣臺南地方法院刑事判決
110年度簡上字第116號
上  訴  人
即  被  告  吳詠宸



上列上訴人即被告因傷害案件，不服本院民國110年2月19日110
年度簡字第126號第一審簡易判決（聲請簡易判決處刑案號：109
年度偵字第23453號），提起上訴，本院管轄之第二審合議庭判
決如下：
    主  文
上訴駁回。
    事實及理由
一、本案經本院審理結果，認第一審簡易判決之認事、用法及量
    刑均無不當，應予維持，並引用第一審簡易判決書記載之事
    實、證據及理由（如附件）。
二、訊據被告吳詠宸固坦承有持倉庫內之塑膠椅朝方健銘丟擲，
    及方健銘受有頭頸部及雙上肢挫傷之傷害，惟否認涉有傷害
    犯行，辯稱：我進入倉庫後，被方健銘一拳打倒在地，他還
    拿辣椒水噴我，當時我視線不清楚，隨手拿塑膠椅丟他，這
    是正當防衛，原審不該判我傷害罪云云。
三、經查：
（一）被告與方健銘（業經原審判決確定）係址設臺南市○○區○○
      路0段000號「OO清粥小菜」員工，雙方因故不睦，民國10
      9年10月20日5時45分許，方健銘以發現被告遺失之鑰匙為
      由，呼叫被告進入上址倉庫確認，被告進入倉庫後，雙方
      一言不合，發生肢體衝突，互相拉扯、推擠、扭打，期間
      方健銘復持辣椒水噴灑被告，徒手勒住被告頸部，被告則
      持塑膠椅朝方健銘丟擲，被告因此受有頭皮、右耳、右頸
      、右上臂、左胸挫擦傷之傷害，方健銘則受有頭頸部及雙
      上肢挫傷之傷害等事實，業為被告所不爭執，並經證人方
      健銘於本院證述明確，且有其2人所受傷勢之診斷證明書
      各1紙可稽。
（二）按正當防衛必須對於現在不法之侵害，始足當之，侵害業
      已過去，或無從分別何方為不法侵害之互毆行為，均不得
      主張防衛權，而互毆係屬多數動作構成單純一罪，而互為
      攻擊之傷害行為，縱令一方先行出手，還擊之一方，在客
      觀上苟非單純對於現在不法之侵害為必要排除之反擊行為
      ，因其本即有傷害之犯意存在，自無主張防衛權之餘地。
      　
（三）證人方健銘於本院證稱：被告進入倉庫後，我有問這鑰匙
      是不是你的，被告說「這不是我的鑰匙，你是白癡喔（台
      語）」，並拍我後腦勺一下，我用手去推他一下說「你是
      在打什麼（台語）」，我們就有肢體衝突，因為雙方脾氣
      上來，就互相拉扯、推擠、扭打等語（院卷第86、89-90
      頁），而被告對此口角、肢體衝突一情並未加以質疑，參
      以雙方因工作問題素來不睦，迭經證人方健銘於警詢及本
      院陳述在卷，足認被告與方健銘在上開倉庫因鑰匙一事引
      發口角，進而互相拉扯、扭打等情，堪以認定。
（四）雙方於拉扯、扭打過程中，證人方健銘於警詢及本院均指
      證係被告先丟擲塑膠椅，伊以手阻擋，塑膠椅砸中伊右手
      無名指，伊方持辣椒水朝被告噴灑，被告則抗辯係方健銘
      先噴辣椒水，伊才丟擲塑膠椅加以防衛，雙方對於丟擲塑
      膠椅、噴灑辣椒水之順序，雖各執一詞，惟不論何者為先
      ，均是在肢體衝突過程中所為，亦即彼此既已開始互相拉
      扯及扭打，此時已屬互為攻擊狀態，期間被告丟擲塑膠椅
      、方健銘噴灑辣椒水，均應評價為互為攻擊之傷害行為，
      不因孰先孰後而有不同，是被告辯稱其所為屬正當防衛云
      云，無可採信。
（五）綜上，本案事證明確，被告所為傷害犯行，堪以認定。
四、原審以事證明確，認被告所為，係犯刑法第277條第1項之傷
    害罪，並審酌被告與方健銘之關係、犯罪動機、目的、手段
    、方健銘所受傷害程度、犯後態度、智識程度、家庭經濟狀
    況等一切情狀，量處被告拘役50日，諭知以新臺幣1千元折
    算1日易科罰金，核其認事用法均無違誤，量刑亦無不當，
    應予維持。被告以正當防衛為由，提起上訴，指摘原判決有
    誤，為無理由，應予駁回。
據上論斷，應依刑事訴訟法第455條之1第1項、第3項、第373條
、第364條、第368條，判決如主文。
本案經檢察官粟威穆聲請簡易判決處刑，檢察官廖舒屏、紀芊宇
到庭執行職務。
中　　華　　民　　國　　110 　年　　10　　月　　14　　日
　　　　　　　　　刑事第十一庭  審判長法　官　陳淑勤
　　　　　　　　　　　　　　　　　　　法　官　張郁昇
　　　　　　　　　　　　　　　　　　　法　官　周宛瑩 
以上正本證明與原本無異。
不得上訴。
  　　　　      　　　　　　　　　　　書記官　李諾櫻
中　　華　　民　　國　　110 　年　　10　　月　　14　　日
附錄論罪法條：
中華民國刑法第277條第1項
傷害人之身體或健康者，處5年以下有期徒刑、拘役或50萬元以
下罰金。
附件：
臺灣臺南地方法院刑事簡易判決
110年度簡字第126號
聲　請　人　臺灣臺南地方檢察署檢察官
被　　　告　方健銘　男　(民國00年0月00日生)
　　　　　　　　　　身分證統一編號：Z000000000號
　　　　　　　　　　住臺南市○區○○路0段000巷00號之O
　　　　　　　　　　居臺南市○○區○○○街00巷00號OO樓之
　　　　　　　　　　　O
　　　　　　吳詠宸(原名吳志峯)
                    男　(民國00年00月00日生)
　　　　　　　　　　身分證統一編號：Z000000000號
　　　　　　　　　　住雲林縣○○鄉○○村○○00號
　　　　　　　　　　居臺南市○區○○路000○0號O樓
上列被告因傷害案件，經檢察官聲請簡易判決處刑（109年度偵
字第23453號），本院判決如下：
    主  文
方健銘犯傷害罪，處拘役伍拾日，如易科罰金，以新臺幣壹仟元
折算壹日。
吳詠宸犯傷害罪，處拘役伍拾日，如易科罰金，以新臺幣壹仟元
折算壹日。
    事實及理由
一、本案犯罪事實及證據，均引用檢察聲請簡易判決處刑書（如
    附件）之記載。
二、核被告方健銘、吳詠宸所為，均係犯刑法第277條第1項之傷
    害罪。爰審酌被告2人之關係、犯罪動機、目的、手段，被
    告2人所受傷勢之程度，兼衡被告2人犯後坦承犯行之態度，
    暨其2人之智識程度、家庭經濟狀況等一切情狀，分別量處
    如主文所示之刑，並均諭知如易科罰金之折算標準，以資警
    惕。
三、依刑事訴訟法第449條第1項、第454條第1項，刑法第277條
    第1項、第41條第1項前段，刑法施行法第1條之1，逕以簡易
    判決處刑如主文。
四、如不服本判決，得自收受送達之日起20日內，向本院提起上
    訴。
中　　華　　民　　國　 110　　年　　2 　　月　　19　　日
                  刑事第七庭  法　官　高如宜
以上正本證明與原本無異。
                              書記官  蔡雅惠
中　　華　　民　　國　　110 　年　　2 　　月　　23　　日

附錄本案論罪科刑法條：
中華民國刑法第277條
傷害人之身體或健康者，處5年以下有期徒刑、拘役或50萬元以
下罰金。
犯前項之罪，因而致人於死者，處無期徒刑或7年以上有期徒刑
；致重傷者，處3年以上10年以下有期徒刑。
附件:
臺灣臺南地方檢察署檢察官聲請簡易判決處刑書
                                    109年度偵字第23453號
　  被      告　方健銘　男　40歲（民國00年0月00日生）
　　　　　　　　　　　　住臺南市○區○○路0段000巷00○0
　　　　　　　　　　　　號
　　　　　　　　　　　　居臺南市○○區○○○街00巷00號OO
　　　　　　　　　　　　樓之O
　　　　　　　　　　　　國民身分證統一編號：Z000000000號
　　            吳詠宸　（原名吳志峯）
                        男　40歲（民國00年00月00日生）
　　　　　　　　　　　　住雲林縣○○鄉○○村0鄰○○00號
　　　　　　　　　　　　居臺南市○○區○○路000○0號O樓
　　　　　　　　　　　　國民身分證統一編號：Z000000000號
上列被告等因傷害案件，業經偵查終結，認為宜以簡易判決處刑
，茲將犯罪事實及證據並所犯法條分敘如下： 
        犯罪事實
一、方健銘、吳詠宸均係址設臺南市○○區○○路0段000號「OO清粥
    小菜」員工，雙方因故不睦。詎方健銘於民國109年10月20
    日，復因細故與吳詠宸有隙，竟基於傷害之犯意，於同日5
    時45分許，以發現吳詠宸遺失之鑰匙為由，誘使吳詠宸進入
    上址之倉庫，旋將門關上，再接續以徒手毆打吳詠宸之頭部
    、身體，並勒其脖子，其間並朝吳詠宸噴灑辣椒水；吳詠宸
    受攻擊後，亦萌生傷害之犯意，接續以徒手推擠方健銘，復
    持該倉庫內之塑膠椅，朝方健銘丟擲。卒致吳詠宸受有頭皮
    、右耳、右頸、右上臂、左胸挫擦傷之傷害；方健銘則受有
    頭頸部及雙上肢挫傷之傷害。
二、案經吳詠宸、方健銘訴由臺南市政府警察局永康分局報告偵
    辦。
        證據並所犯法條
一、上揭犯罪事實，業據被告方健銘、吳詠宸於警詢中坦承不諱
    ，核與證人即告訴人吳詠宸、方健銘之證述情節大致相符，
    並有崇光診所、高雄榮民醫院臺南分院診斷證明書1份附卷
    可稽，足徵被告2人自白與事實相符，是其等犯嫌均堪認定
    。
二、至被告方健銘雖辯稱：我在倉庫發現吳詠宸遺失的鑰匙，要
    其進來確認，沒有打吳詠宸；嗣欲開門離開，吳詠宸不讓我
    離去，我就以辣椒水噴吳詠宸云云。如被告方健銘無傷害犯
    意，大可將鑰匙攜出予告訴人吳詠宸辨識，亦無須於告訴人
    吳詠宸進入倉庫後，即將門緊閉，更無事先準備辣椒水之理
    。是其所辯顯非可採，附此敘明。
三、論罪說明：
   ㈠核被告2人所為，均係犯刑法第277條第1項之傷害罪嫌。
   ㈡被告2人各以一傷害之犯意，在密接之時、地，向對方為傷
     害犯行，均為接續犯，請俱論以一罪。
四、依刑事訴訟法第451條第1項聲請逕以簡易判決處刑。
    此　致
臺灣臺南地方法院
中　　華　　民　　國　 109　　年　　12　　月　　21　　日
                              檢察官　粟  威  穆
本件證明與原本無異
中　　華　　民　　國　 109　　年　　12　　月　　25　　日                            書記官  甘  東  民
附錄所犯法條：
中華民國刑法第277條
傷害人之身體或健康者，處 5 年以下有期徒刑、拘役或 50 萬
元以下罰金。
犯前項之罪，因而致人於死者，處無期徒刑或 7 年以上有期徒
刑；致重傷者，處 3 年以上 10 年以下有期徒刑。